臺灣板橋地方法院交通事件裁定　　　　　　　　　　九十三年度交聲字第六二二號
　　原處分機關　交通部公路總局臺北區監理所
　　異　議　人　甲○○
右列異議人因違反道路交通管理處罰條例事件，對於交通部公路總局臺北區監理所於
中華民國九十三年三月十二日所為之處分〔原處分案號：北監自裁字裁四０─000
000000號〕，聲明異議，本院裁定如左：
    主  文
原處分撤銷。
甲○○不罰。
    理  由
壹、本件原處分機關係以異議人於民國〔下同〕九十三年一月二十七日零時起，其所
    有牌照號碼Ｃ三─八七三八號自用小客車，不依限期參加定期檢驗，乃依道路交
    通管理處罰條例第十七條第一項之規定，裁決〔一〕「罰鍰新台幣玖佰元整，罰
    鍰限於九十三年四月十一日前繳納。」、「上開罰鍰逾期不繳納之處分：〔一〕
    自九十三年四月十二日起加倍罰鍰為新台幣壹仟捌佰元整，並限於九十三年四月
    二十六日前繳納。〔二〕加倍罰鍰於九十三年四月二十六日前繳納，逾期仍不繳
    納者，依法移送法院強制執行。」；異議人則以：伊之丈夫〔吳國安〕駕駛右揭
    車輛去驗車時，監理所以尚有罰單逾期未繳為由，不讓其驗車，並非不去驗車等
    由，聲明異議。
貳、經查：異議人之配偶〔即證人〕吳國安於九十二年十月五日下午三時三十分許，
    在臺北縣三重市○○路及三信路交岔路口，因駕駛右開自用小客車未懸掛號牌〔
    前一面〕，經員警攔檢舉發，經交通部公路總局台北區監理所〔下稱：台北區監
    理所〕裁處罰鍰新臺幣捌仟柒佰元等處分，異議人對之不服，於法定期間內，向
    本院聲明異議乙情，有臺北縣政府警察局舉發違反道路交通事件通知單影本〔北
    縣警交字第Ｃ00000000號〕、交通部公路總局台北區○○○○○道路交
    通管理事件裁決書〔北監自裁字裁四０－Ｃ00000000號〕影本、聲明異
    議狀影本在卷足參；又右揭車輛於法定車輛定期檢驗期間，曾由吳國安親駛至代
    檢所受檢，因上開案件罰鍰尚未繳清，遭監理所拒絕檢驗，致無法於法定期間內
    完成車輛定期檢驗，嗣遭台北區監理所以不依限期參加定期檢驗為由，舉發、裁
    處罰鍰新台幣玖佰元等處之情亦據證人吳國安來院證述明確〔參見本院訊問筆錄
    〕，凡此情節，堪認異議人異議意旨與事實相符相符，應予採信。
參、按道路交通管理處罰條例第九條之一固規定「汽車所有人或駕駛人應於向公路監
    理機關辦理汽車檢驗、各項登記或換發牌照、執照前，繳清其所有違反本條例尚
    未結案之罰鍰。」，惟按該條之立法意旨：「現行道路交通管理事件統一裁罰標
    準及處理細則〔今修正為違反道路交通管理事件統一裁罰基準及處理細則〕〕第
    四十四條第二項有關汽車所有人或駕駛人違反本條例尚未處結者，公路監理機關
    於其辦理各項登記或核發號牌執照等，應請其就違規案件先予清結之規定，因涉
    及限制人民之權利並增課人民之義務，為符合法律保留之精神，爰酌予修正增訂
    於本條。」，暨同法第八十七條之規定：「受處分人，不服第八條主管機關所為
    之處罰，得於接到裁決書之翌日起二十日內，向管轄地方法院聲明異議。」觀之
    ，立法機關增訂道路交通管理處罰條例第九條之一之目的係將公路監理機關行之
    有年用以催繳交通罰鍰之手段〔若不繳清所欠罰鍰，則不予辦理各項登記或換照
    〕合法化，並非以上揭規定，剝奪人民同受法律保障之聲明異議權利，故道路交
    通管理處罰條例第九條之一：「汽車駕駛人應於向公路監理機關辦理汽車檢驗，
    繳清其所有違反本條例尚未結案之罰鍰。」之規定，應以違規案件業已「確定」
    者為限，核先敘明。
肆、原處分機關據所認定『不依限期參加定期檢驗』之舉發違規事實裁決如前。惟本
    件異議人不能於限期內完成車輛定期檢驗，係因參加檢驗時，遭代檢單位以『汽
    車所有人所涉道路交通管理事件案件尚未確定而未繳交罰鍰』為由，拒絕檢驗，
    非可歸責於汽車所有人即異議人，核與道路交通管理處罰條例第九條之一所定之
    要件有間，均見前述，原處分機關未能體察異議人所辯情節，逕處罰車輛所有人
    即異議人，認事用法均有違誤，容有未洽。〔二〕按「汽車所有人、駕駛人違反
    道路交通管理，經主管機關裁決後逾十五日未向管轄地方法院聲明異議，或其聲
    明異議經法院裁定確定，而不依裁決或裁定繳納罰鍰或不繳送汽車牌照、駕駛執
    照者，依左列規定處理之：一、經處分吊銷汽車牌照或駕駛執照者，由公路主管
    機關逕行註銷。二、經處分吊扣汽車牌照或駕駛執照者，按其吊扣期間加倍處分
    ；仍不依限期繳送汽車牌照或駕駛執照者，吊銷其汽車牌照或駕駛執照。三、罰
    鍰不繳者，按其罰鍰數額，易處吊扣汽車牌照或駕駛執照一個月至三個月；不依
    期限繳送汽車牌照或駕駛執照者，吊銷其汽車牌照或駕駛執照。」，為道路交通
    管理處罰條例第六十五條第一項明定。析索立法意旨，係指原處分於「確定」後
    始有執行力。乃原處分機關裁決如前，竟自裁決受處分人「罰鍰限於九十三年四
    月十一日前繳納。」、「上開罰鍰逾期不繳納之處分：〔一〕自九十三年四月十
    二日起加倍罰鍰為新台幣壹仟捌佰元整，並限於九十三年四月二十六日前繳納。
    〔二〕加倍罰鍰於九十三年四月二十六日前繳納，逾期仍不繳納者，依法移送法
    院強制執行。」以右列處分礙及憲法保障之受處分人依法爭訟之權，核非適法。
    異議人執前情聲明異議，為有理由，自應由本院將原處分撤銷，諭知異議人不罰
據上論結，應依道路交通案件處理辦法第二十條前段，裁定如主文。
中　　　華　　　民　　　國　　九十三　　年　　　七　　　月　二十七　　　日
                                      臺灣板橋地方法院交通法庭
                                          法  官    陳  福  來
右正本證明與原本無異。
如不服本裁定應於送達後五日內向本院提出抗告狀。
                                          書記官    林  兆  嘉
中　　　華　　　民　　　國　　九十三　　年　　　七　　　月　二十七　　　日
